【裁判字號】    92,訴,1013
【裁判日期】    920929
【裁判案由】    妨害自由等
【裁判全文】
臺灣臺北地方法院刑事判決                        九十二年度訴字第一０一三號
    公  訴  人  臺灣臺北地方法院檢察署檢察官
    被      告  乙○○  男  三.
右列被告因妨害自由案件，經檢察官提起公訴（九十一年度偵字第一○四○六號），
本院判決如左：
    主  文
乙○○共同以非法方法，剝奪人之行動自由，處有期徒刑壹年。
    事  實
一、乙○○前於民國七十二年八月、七十五年十一月、七十六年八月、七十七年十月
    、七十八年一月、七十九年十一月及八十二年五月間，先後因恐嚇、竊盜、違反
    槍砲彈藥刀械管制條例、妨害自由、竊盜（兩次）及違反麻醉藥品管理條例等案
    件，分經法院判處有期徒刑一年、五月、一年六月、八月、拘役五十天、有期徒
    刑一年及六月不等確定在案，最近一次於八十三年六月二日執行完畢（以上均不
    構成累犯）。仍不知悔改，因聽信丁○○（原名邱彩霞，經本院通緝中，另結）
    所稱：甲○○前上網與丁○○在台北縣中和市凱帝賓館發生性關係後，甲○○趁
    機竊取丁○○之手機等財物逃逸等語，乃於丁○○上網約出甲○○見面後，應丁○○之邀，與丁○○、丙○○（亦經本院通緝中，另結）等三人於九十一年一月
    五日下午二時五十分許，同往約定之台北市○○路六十二號八樓歐笛賓館八○六
    室與甲○○見面後，甲○○堅稱：不認識丁○○，且無竊取丁○○之手機云云，
    並隨手拿出衣服口袋內手機欲打電話報警，復起身要離開該房間走向門口時，乙○○惟恐甲○○就此離去，竟上前強拉甲○○衣領，並與丙○○共同堵住房門不
    准甲○○離去，剝奪甲○○之行動自由，甲○○出聲反抗並欲離去，乙○○、丙○○為阻止甲○○離去，復共同出手毆打甲○○，致甲○○受有頭部外傷、左肩
    挫傷等傷害，接續以此方法，阻止甲○○離去，剝奪甲○○之行動自由。嗣因渠
    等爭吵聲音過大傳至櫃台，櫃台服務人員報警後前來該室查看，乙○○及丙○○
    等人始放棄限制甲○○之行動自由，並與甲○○在該處等候警方前來處理，經員
    警戊○○等人到場處理並帶回詢問後偵悉上情。
二、案經甲○○訴由台北市政府警察局中山分局報請臺灣臺北地方法院檢察署檢察官
    偵查起訴。
    理  由
一、訊據被告乙○○對右揭其有傷害甲○○之犯行坦承不諱，惟矢口否認有何剝奪甲○○行動自由之犯行，辯稱：伊不讓甲○○離開，是因甲○○不承認與丁○○認
    識，且否認有竊取丁○○之手機，伊請賓館阿姨報警後，要等警方前來處理，才
    不讓甲○○離開等語。然查：
  (一)、右揭被告確有傷害並剝奪甲○○行動自由之事實，迭據告訴人甲○○於警詢、
      檢察官偵訊及本院審理時堅指在卷（見九十一年度偵字第一○四○六號卷第十
      八頁至第十九頁、第五十二頁、第五十三頁及本院九十二年八月二十一日筆錄
      第二頁至第十頁），核與共同被告丁○○、丙○○（均通緝中，另結）於警詢
      及檢察官偵訊時供承情節（丁○○部分見前開偵卷第十五頁至第十七頁、第五
      十二頁至第五十三頁及九十一年度核退字第七二九號卷第四頁至第五頁；丙○○部分見前開偵卷第十三頁至第十四頁、第六十一頁及前開核退卷第五頁至第
      六頁）大致相符，並經證人即到場處理之員警戊○○於本院審理時證述其到場
      處理經過情形在卷（見本院九十二年九月十五日筆錄第二頁至第六頁）可參，
      復有財團法人天主教耕莘醫院出具之診斷證明書一紙（見前開偵卷第二十一頁
      ）附卷可佐甲○○確有因被告等人出手毆打成傷無訛，堪信屬實。
  (二)、雖被告以前揭情辭辯稱：其無剝奪告訴人行動自由云云。然被告與共同被告丁○○、丙○○到達案發地點後，係在櫃台服務人員尚未報警前，被告即因告訴
      人不承認與共同被告丁○○認識，且否認有竊取共同被告丁○○之手機，並往
      「門口跑」時，將告訴人「抓住」，嗣告訴人「又要跑」，被告即出手毆打告
      訴人，告訴人才未能離開等情，業據被告於本院訊問時坦承在卷（見本院九十
      二年七月二十九日訊問筆錄第三頁），核與告訴人到庭指稱：「他們直接抓住
      我的衣領，把我推進房間」、「．．我想離開他們不讓我離開」、「乙○○（
      即被告）跟另一人把我押在房間的沙發椅上．．後來櫃台小姐就衝進來」、「
      櫃台小姐衝進來時，他們就馬上放開．．」、「（手機拿出來後）他們看不是
      （丁○○失竊之手機），我想要離開，但是他們把我抓住衣領，押進去房間．
      ．」、「（當時位置）他們比較靠近門，我要出去要經過他們才能到門」等語
      （見本院九十二年八月二十一日筆錄第四頁、第五頁、第六頁、第八頁、第十
      頁），共同被告丁○○於警詢時供稱：「．．乙○○就打了甲○○（即告訴人
      ）一巴掌，最後他們三人（指被告、丙○○及告訴人）打成一團，只聽見甲○○一直在喊救命．．」等語（見前開偵卷第十六頁背面），另共同被告丙○○
      於警詢時供承：「．．一進賓館八○六室，乙○○（即被告）就抓住甲○○（
      即告訴人）衣領，然後我們四人就坐下來談判．．甲○○繼續辯稱根本不認識
      邱彩霞（即共同被告丁○○），乙○○就打了甲○○一巴掌．．最後甲○○試
      著要掙脫乙○○拉著衣領，我就與乙○○共同將甲○○毆打一頓」、「我與乙○○有共同控制甲○○行動，不讓他走出去．．」等語（見前開偵卷第十四頁
      ）均相符合，足見被告確係於警方到場處理前，即因告訴人不承認其與共同被
      告丁○○認識，且否認竊取共同被告丁○○之手機，惟恐告訴人就此離去，接
      續以抓衣領並堵住房門及毆打告訴人之方式，將告訴人之行動自由限制在該八
      ○六室房間內，嗣於櫃台服務人員入室查看後，才放棄限制告訴人之行動自由
      等情無訛，所辯為等警察來，才不讓告訴人離去云云，核係卸責之詞，不足採
      信。又被告等人並無要求櫃台服務人員報警，係因渠等爭吵聲音過大傳至櫃台
      ，由櫃台服務人員主動報警後，再進入該八○六室房間查看之事實，業據告訴
      人到庭證述明確，已如前述，核與到場處理之員警戊○○到庭證述：「我們到
      八樓，櫃台的小姐看到我們叫我們說他有報案．．」等語（見本院九十二年九
      月十五日筆錄第四頁）相符，並經被告於本院審理時坦承：「．．我打他（指
      告訴人），他說他要報警，我說你報，剛好飯店的老闆說我們在做什麼，櫃台
      說要報警，我說既然有報警就等警察來．．」等語（見院九十二年九月十五日
      筆錄第六頁至第七頁）明確，足見被告所辯伊請賓館阿姨報警云云，並非事實
      ，不能據此認被告等人不讓告訴人離去，係在其要求櫃台服務人員報警後，為
      等待警方到場處理而無剝奪告訴人行動自由之犯意，堪認被告於櫃台服務人員
      報警處理前，即有以前開抓衣領並堵住房門及毆打告訴人之方式，而剝奪告訴
      人之行動自由，足認被告有剝奪告訴人行動自由之犯意甚明。
  (三)、綜前所述，本件事證明確，被告犯行堪以認定。
二、核被告乙○○所為，係犯刑法第三百零二條第一項之妨害自由罪及同法第二百七
    十七條第一項之傷害罪（起訴書贅載刑法第三百零四條第一項之強制罪嫌，業據
    蒞庭檢察官到庭更正，見本院九十二年九月十五日筆錄第九頁）。其與共同被告
    丙○○等人間，有犯意聯絡及行為分擔，為共同正犯。又其對甲○○剝奪行動自
    由之舉動雖有數個，然均係於該日密切接近時地內所為，顯係基於一個剝奪行動
    自由之犯意而為，侵害法益相同，各舉動之獨立性極為薄弱，依一般社會健全觀
    念，在時間差距上，實難強行分開，在刑法評價上，以視為數個舉動之接續施行
    ，合為包括之一行為予以評價，較為合理，為接續犯（最高法院八十六年台上字
    第三二九五號判例參照）。被告所犯前揭妨害自由罪及傷害罪二罪間，有方法結
    果之牽連關係，應依刑法第五十五條之規定，從一較重之妨害自由罪處斷。爰審
    酌被告有事實欄所載多次前案刑事紀錄之品性、再為本件犯罪之動機、目的、手
    段、所生危害及其犯罪後僅坦承傷害犯行及對其妨害自由犯行仍飾詞卸責之態度
    等一切情狀，量處如主文所示之刑。
據上論斷，應依刑事訴訟法第二百九十九條第一項前段，刑法第二十八條、第三百零
二條第一項、第二百七十七條第一項、第五十五條，罰金罰鍰提高標準條例第一條前
段，判決如主文。
本案經檢察官己○○到庭執行職務
中      華      民      國    九十二    年      九      月    二十九    日
                                臺灣臺北地方法院刑事第十六庭
                                    審判長法  官  劉嶽承
                                          法  官  張江澤
                                          法  官  劉台安
右正本證明與原本無異。
如不服本判決，應於判決送達後十日內，向本院提出上訴狀。
                                          書記官  張汝琪
中      華      民      國    九十二    年      九      月    二十九    日
附錄本案論罪科刑法條全文
中華民國刑法第三百零二條
 (剝奪他人行動自由罪)
私行拘禁或以其他非法方法，剝奪人之行動自由者，處五年以下有期徒刑
、拘役或三百元以下罰金。
因而致人於死者，處無期徒刑或七年以上有期徒刑，致重傷者，處三年以
上十年以下有期徒刑。
第一項之未遂犯罰之。
中華民國刑法第二百七十七條
 (普通傷害罪)
傷害人之身體或健康者，處三年以下有期徒刑、拘役或一千元以下罰金。
犯前項之罪因而致人於死者，處無期徒刑或七年以上有期徒刑；致重傷者
，處三年以上十年以下有期徒刑。


司法院資訊處製作；財團法人民間司法改革基金會備份。
